臺灣高等法院刑事判決　　　　　　　 100年度上訴字第1095號
上　訴　人
即　被　告　莊文翔
上列上訴人因違反毒品危害防制條例案件，不服臺灣板橋地方法
院99年度訴字第3534號，中華民國100年2月25日第一審判決（起
訴案號：臺灣板橋地方法院檢察署99年度毒偵字第5957號），提
起上訴，本院判決如下：
    主  文
上訴駁回。
    事  實
一、莊文翔前因施用毒品案件，經臺灣臺北地方法院裁定送觀察
    、勒戒後，認無繼續施用毒品之傾向，於民國98年6月29日
    執行完畢釋放。詎仍不知悔改，於觀察、勒戒執行完畢釋放
    後5年內，復基於施用第一級毒品海洛因及第二級毒品甲基
    安非他命之各別犯意，於99年7月22日22時20分許至23時25
    分許間為警採尿時回溯26小時（起訴書誤載為96小時）內之
    某時（不含警力拘束期間），在不詳地點施用第一級毒品海
    洛因1次；另於99年7月21日晚間某時，在臺北市○○○路「
    錢櫃KTV」某包廂內，以將甲基安非他命置於玻璃球內燒烤
    後吸食煙霧之方式，施用第二級毒品甲基安非他命1次。嗣
    於99年7月22日21時30分許，經警持原審法院核發之搜索票
    至莊文翔位於臺北縣永和市（現改制為新北市永和區○○○
    路151號5樓居所搜索而查獲，並扣得其所有之甲基安非他命
    1包（驗前淨重0.782公克，驗餘淨重0.7818公克）。
二、案經臺北市政府警察局內湖分局移請臺灣板橋地方法院檢察
    署檢察官偵查起訴。
    理  由
一、程序方面：
    卷附台灣尖端先進生技醫藥股份有限公司99年8月6日濫用藥
    物檢驗報告、臺北市政府警察局偵辦毒品案件尿液檢體委驗
    單、交通部民用航空局航空醫務中心99年8月6日航藥鑑字第
    0995015號毒品鑑定書各1份，均屬被告以外之人於審判外之
    書面陳述，而公訴人及被告就上開書面陳述，於原審調查證
    據時知有刑事訴訟法第159條第1項不得為證據之情形，均未
    於言詞辯論終結前聲明異議，視為同意作為證據，爰審酌該
    等書面陳述作成之情形均屬正常，並無何不當之情形，且與
    待證事實相關，認適當作為證據，故上開書面陳述依刑事訴
    訟法第159條之5之規定，均具有證據能力。
二、實體方面：
  (一)訊據被告莊文翔對曾於上開時、地施用甲基安非他命之犯行
    坦承不諱，惟矢口否認有何施用海洛因之犯行，辯稱：伊沒
    有施用海洛因，也想不出來為什麼伊的尿液有嗎啡陽性反應
    ，可能是賣伊安非他命的人把海洛因摻在裡面，或伊施用安
    非他命所使用的玻璃球內殘留海洛因，因為該玻璃球是伊朋
    友的云云。經查：
  1.施用甲基安非他命部分：被告於上開時、地施用甲基安非他
    命1次之事實，業據其坦承不諱，且被告於99年7月22日為警
    查獲後所採集之尿液，經送請台灣尖端先進生技醫藥股份有
    限公司檢驗之結果，呈甲基安非他命之陽性反應，有該公司
    99年8月6日濫用藥物檢驗報告、臺北市政府警察局偵辦毒品
    案件尿液檢體委驗單各1份（見偵卷第69、71頁）在卷可憑
    ，又扣案之白色透明結晶1包（驗前淨重0.782公克，驗餘淨
    重0.7818公克）送驗結果，確為第二級毒品甲基安非他命無
    誤，有交通部民用航空局航空醫務中心99年8月6日航藥鑑字
    第0995015號毒品鑑定書1份（見偵卷第66頁）附卷可稽，足
    認被告上開自白與事實相符，其施用第二級毒品甲基安非他
    命之犯行洵堪認定。
  2.施用海洛因部分：被告雖否認曾施用海洛因，並以前詞置辯
    ，惟查被告於99年7月22日22時20分許至23時25分許間曾為
    警採尿，該尿液瓶係由被告親自清洗後注入尿液並捺印封緘
    ，此據被告於警詢時供述明確（見偵卷第24頁），嗣被告尿
    液經警送請台灣尖端先進生技醫藥股份有限公司分別以酵素
    免疫分析法及氣相層析質譜儀分析法交互檢驗，檢出其尿液
    確呈嗎啡陽性反應（海洛因在人體內代謝成嗎啡），且濃度
    為872 ng/ml（閾值為300ng/ml），有上開濫用藥物檢驗報
    告、臺北市政府警察局偵辦毒品案件尿液檢體委驗單各1份
    在卷可佐。被告於本院審理中陳稱伊係糖尿病患者，長期服
    用岱密克、明福臨、穩醣錠等藥物，被驗出嗎啡陽性反應，
    是否與上開藥物有關。惟按被告尿液檢驗報告既係以氣相層
    析質譜儀分析法複驗，以此精確嚴謹之科學檢驗方式，自得
    有效排除偽陽性反應，而無誤判之虞，故前揭檢驗結果自屬
    可信。又本件既無任何證據證明有何人為因素導致氣相層析
    質譜儀分析法檢驗結果有誤，在排除偽陽性反應產生可能之
    情形下，足資認定被告確曾於如犯罪事實欄所示時、地施用
    第一級毒品海洛因1次無疑（起訴書將被告上開施用第一級
    毒品海洛因之時間誤載為「為警採尿時回溯96小時內某時」
    ，業經公訴人於原審準備程序及審理時更正為如事實欄所示
    時間），被告僅空言辯稱並無施用海洛因之行為，卻未曾提
    出其所指賣家（販賣甲基安非他命給被告之人）、朋友（將
    玻璃球借給被告施用甲基安非他命之人）之年籍資料或其他
    有利之證據供法院調查，其所辯自不足採。綜上所述，本件
    事證明確，被告施用第一級毒品海洛因之犯行亦堪認定。
  (二)按海洛因、甲基安非他命分別為毒品危害防制條例第2條第2
    項第1款、第2款所稱之第一、二級毒品，不得施用、持有。
    次按，犯毒品危害防制條例第10條施用第一級、第二級毒品
    之罪者，檢察官應聲請法院裁定，令被告入勒戒處所觀察、
    勒戒，經觀察、勒戒後，檢察官依據勒戒處所之陳報，認受
    觀察、勒戒人無繼續施用毒品傾向者，應即釋放，並為不起
    訴之處分；認受觀察、勒戒人有繼續施用毒品之傾向者，檢
    察官應聲請法院裁定令入戒治處所強制戒治，其期間為6個
    月以上，至無繼續強制戒治之必要為止，但最長不得逾1年
    ，強制戒治期滿，應即釋放，由檢察官為不起訴之處分。觀
    察、勒戒或強制戒治執行完畢釋放後，5年內再犯第10條之
    罪者，應依一般刑事訴訟程序予以起訴論罪科刑，此觀諸毒
    品危害防制條例第20條第1項、第2項、第23條第1項、第2項
    規定自明。被告既有如犯罪事實欄所示觀察、勒戒之前科，
    有本院被告前案紀錄表1份在卷可考，其於觀察、勒戒執行
    完畢釋放後5年內，再犯本件施用毒品案件，依前述規定自
    應予以起訴論罪科刑。是核被告所為，係犯毒品危害防制條
    例第10條第1項、第2項之施用第一、二級毒品罪。其持有第
    一、二級毒品之低度行為，應分別為施用第一、二級毒品之
    高度行為所吸收，不另論罪。被告所犯上開2罪間，犯意各
    別，罪名不同，應分論併罰。
三、原審認被告罪證明確，適用毒品危害防制條例第10條第1項
    、第2項、第18條第1項前段，刑法第11條、第51條第5款之
    規定，及審酌被告經觀察、勒戒後，仍未能戒絕毒癮，顯見
    其戒絕毒癮之意念非堅，惟念其於犯罪後已坦承施用第二級
    毒品之犯行，且施用毒品行為，乃屬對自身健康之戕害行為
    ，及其犯罪動機、目的、手段等一切情狀，分別量處有期徒
    刑8月、4月，並定應執行刑有期徒刑11月。復明扣案之白色
    透明結晶1包（驗前淨重0.782公克，驗餘淨重0.7818公克）
    ，經檢驗結果為甲基安非他命，已如前述，且係被告所有供
    其施用後剩餘之物，業據被告於警、偵訊及原審審理時自承
    在卷，應依毒品危害防制條例第18條第1項前段規定，予以
    沒收銷燬之，至鑑驗耗損之毒品因已滅失，自無庸宣告沒收
    銷燬。另扣案之分裝袋86只及電子磅秤2台等物，被告於警
    詢及原審審理時均供稱係用以盛裝裝飾品、秤量貴金屬所用
    ，與其施用毒品之犯行無關等語（見偵卷第19頁、原審100
    年2月10日審判筆錄），公訴人亦未舉證證明該等物品與被
    告本件施用毒品之犯行有何關連，爰不予宣告沒收。其認事
    用法及量刑，均無違誤，被告上訴意旨否認施用第一級毒品
    ，並指摘原審就施用第二級毒品部分量刑過重云云，核均無
    由，其上訴應予駁回。
據上論斷，應依刑事訴訟法第368條，判決如主文。
本案經檢察官張啟彬到庭執行職務。
中    華    民    國   100    年     6    月     8    日
                  刑事第一庭審判長法  官   葉騰瑞
                                  法  官   彭政章
                                  法  官   莊明彰
以上正本證明與原本無異。
施用第一級毒品部分如不服本判決，應於收受送達後10日內向本
院提出上訴書狀，其未敘述上訴之理由者並得於提起上訴後10日
內向本院補提理由書（均須按他造當事人之人數附繕本）「切勿
逕送上級法院」。
其餘不得上訴 。
                                  書記官   黃郁珊
中    華    民    國   100    年    6     月    8     日